臺灣高等法院刑事判決　　　　　　　　94年度上訴字第1246號
　　上　訴　人　臺灣板橋地方法院檢察署檢察官
　　上　訴　人
　　即　被　告　戊○○
上列上訴人因被告偽造有價證券案件，不服臺灣板橋地方法院93
年度訴字第2086號，中華民國94年2月22日第一審判決（ 起訴案
號：臺灣板橋地方法院檢察署93年度偵字第15267號， 及由該署
移送併案審理93年度偵字第15318號、94年度偵字第194、4358、
7635號），提起上訴，本院判決如下：
    主  文
原判決撤銷。
戊○○連續意圖供行使之用，而偽造有價證券，處有期徒刑年
肆月。
如附表一所示偽造之支票柒紙均沒收。
    事　實
一、戊○○於民國九十三年四月三十日，在設於臺北縣新莊市○○街一０六巷七號之嘉峻工業股份有限公司（下稱嘉峻公司
    ）內，竊得由其配偶即嘉峻公司負責人甲○○保管如附表一
    所示之空白支票七紙後 (親屬間竊盜部分未據提出告訴），
    竟意圖供行使之用，基於偽造有價證券並行使之概括犯意，
    同時盜用嘉峻公司及甲○○之印鑑章蓋於前開七紙支票上，
    並於同年五月初某日在其位於臺北縣新莊市○○○路一八九
    巷十弄一號三樓住處，偽造附表一編號五至七號之支票三紙
    ，又於同年五月十五日在前揭民安西路住處偽造附表一編號
    一至四號之支票四紙。嗣於如附表二所示之時地，先後將上
    開支票交付予因不知情而誤信支票為真正之丙○○、丁○○
    、乙○○、綽號「阿全」及己○○等人，以借得如附表一票
    載金額欄所示之款項而行使之。嗣因甲○○發現上開支票遺
    失後掛失止付，致如附表二所示之提示者屆期向銀行提示未
    獲兌現後，始知上情。
二、案經臺北縣政府警察局三峽分局、臺北市政府警察局北投分
    局、大同分局分別報請臺灣板橋地方法院檢察署檢察官、臺
    灣士林地方法院檢察署檢察官偵查起訴及移送併案審理。
    理  由
一、證人張游淑惠、游富惠、乙○○、丁天鎮、己○○於警訊中
    ，證人甲○○、丙○○、丁○○、黃健評於警訊及偵查中所
    為之陳述，性質上雖屬證人於審判外之言詞陳述，然經原審
    及本院於審判期日先後提示被告後，被告就證據能力方面並
    未聲明異議，且本院審酌上開證人與被告並無怨隙，證人甲○○且為被告之妻，均僅為單純之被害人，並無曲詞誣陷被
    告之動機，故渠等於案發後記憶猶新之情況下所為之言詞陳
    述，可信性甚高，如引用渠等之證言作為證據應屬適當，依
    刑事訴訟法第159條之5規定，即有證據能力，合先敘明。
二、訊據被告戊○○於警訊、偵查、原審及本院審理中對於右揭
    犯罪事實均供認不諱，核與證人張游淑惠、游富惠、乙○○
    、丁天鎮、己○○於警訊中，證人甲○○、丙○○、丁○○
    、黃健評於警訊及偵查中所述之情節大致相符，並有支票正
    反面影本及退票理由單、掛失止付通知書、掛失止付票據提
    示人資料查報表、遺失票據申報書各四紙、游富惠存摺中之
    代收票據明細表影本乙份附各該偵查卷內可稽，足認被告所
    為之自白與事實相符。據此，本案事證明確，被告犯行堪以
    認定。
三、按支票為有價證券，被告意圖供行使之用，而偽造有價證券
    ，並持之向被害人借款，核其所為，係犯刑法第 201 條第
    1 項之偽造有價證券罪，其低度之行使偽造有價券行為應為
    偽造之高度行為所吸收，盜用嘉竣公司及其負責人甲○○印
    章之行為，則為其偽造有價證券之部分行為，均不另論罪。
    附表一編號1、2、4、5、6、7偽造有價證券犯行部分，雖未
    據檢察官起訴，而為併案審理，本院認此併案部分有罪，且
    與起訴事實部分有連續犯之裁判判一罪，對此部分自得併予
    審理。又被告行使系爭偽造支票向被害人借款周轉後，被害
    人係於票載發票日屆至後直接以該支票向銀行提示，並非被
    告屆期無法還款後方提示上開支票，顯見被告交付上開偽造
    支票並非供擔保或作為新債清償而借款甚明，是被告行使偽
    造之有價證券以使人交付財物，本即含有詐欺之性質，不再
    另論詐欺取財罪（參照最高法院90年度台上字第5416號判決
    意旨）。被告先後二次偽造有價證券之行為，時間緊接、方
    法相同，所犯係構成要件相同之罪名，顯係基於概括犯意反
    覆為之，為連續犯，應依刑法第56條之規定論以一罪並加重
    其刑。
四、原審予以論罪科刑，固非無據，惟查以，原審附表一編號 7
    部分，其票載發票日為93年5月29日，交付時間為93年5月10
    日，收受及提示者均為己○○，交付地點為臺灣中小企業銀
    行五股分行門口，原審認其票載發票日為93年月日，交付時
    間為93年5月底某日，收受者為己○○，提示者不詳，交付
    地點為臺北市大同區○○○○○路一四八號七樓之一，其事
    實認定尚有錯誤，另附表一編號1、2、4、5、6、7偽造有價
    證券犯行部分，為檢察官併案審理，原審於理由未予說明何
    以與起訴事實有裁判上一罪關係，得併予審理，亦有未合。
    檢察官上訴理由謂就附表一編號 7犯罪事實於上訴審時併案
    審理，惟查此併案事實已為原審審理時所斟酌（惟認定事實
    有誤），併予判決，檢察官對此部分上訴為有理由，上訴人
    即被告上訴意旨請求從輕量刑，則無理由。原判決有前該可
    議之處，應由本院撤銷改判。爰審酌被告並無前科，有卷附
    本院被告前案紀錄表一紙在卷可按，素行尚可，其犯罪之動
    機、目的在於借款牟利，犯罪之方法、手段、次數，所偽造
    及詐得之金額達263萬之多，對於被害人所造成之損失非輕
    ，偽造支票影響金融交易秩序，暨犯罪後坦承犯行、態度良
    好，且與部分被害人達成和解、賠償損失，但仍有高達一百
    多萬之金額尚未償還等一切情狀，處如主文所示之刑，以資
    懲儆。又上開偽造之支票雖未經扣案，惟不能證明已經滅失
    ，不論屬於犯人與否， 均應依刑法第205條之規定宣告沒收
    。
據上論斷，應依刑事訴訟法第369條第1項前段、第364條、第299
條第1項前段，刑法第56條、第201條第1項、第205條，罰金罰鍰
提高標準條例第1條前段，判決如主文。
本案經檢察官曾忠己到庭執行職務。
中　　華　　民　　國　　94　　年　　8　　月　　16　　 日
　　　　　　　　　刑事第四庭    審判長法　官  許增男
　　　　　　　　　　　　　　　　　    法　官  謝靜恒
　　　　　　　 　 　　　　　　　　　　法　官  周煙平
以上正本證明與原本無異。
如不服本判決應於收受送達後十日內向本院提出上訴書狀，其未
敘述上訴之理由者並得於提起上訴後十日內向本院補提理由書（
均須按他造當事人之人數附繕本）。
                                      書記官  蕭麗珍
中　　華　　民　　國　　94　　年　　8 　　月　　19　　日
附錄：本案論罪科刑法條全文
刑法第201條第1項
意圖供行使之用，而偽造、變造公債票、公司股票或其他有價證
券者，處三年以上十年以下有期徒刑，得併科3000元以下罰金。
附表一：
┌─┬─────┬────┬────┬────┐
│編│票據號碼  │票據金額│票載發  │付款銀行│
│號│          │(新臺幣)│票日期  │        │
├─┼─────┼────┼────┼────┤
│1 │PB0000000 │25萬元  │93.7.1  │寶華銀行│
│  │          │        │        │新樹分行│
├─┼─────┼────┼────┼────┤
│2 │PB0000000 │25萬元  │93.7.15 │寶華銀行│
│  │          │        │        │新樹分行│
├─┼─────┼────┼────┼────┤
│3 │PB0000000 │25萬元  │93.8.1  │寶華銀行│
│  │          │        │        │新樹分行│
├─┼─────┼────┼────┼────┤
│4 │PB0000000 │25萬元  │93.7.20 │寶華銀行│
│  │          │        │        │新樹分行│
├─┼─────┼────┼────┼────┤
│5 │AQ0000000 │120萬元 │93.7.30 │臺灣企銀│
│  │          │        │        │大園分行│
├─┼─────┼────┼────┼────┤
│6 │AQ0000000 │18萬元  │93.5.20 │臺灣企銀│
│  │          │        │        │大園分行│
├─┼─────┼────┼────┼────┤
│7 │AQ0000000 │25萬元  │93.5.20 │臺灣企銀│
│  │          │        │        │大園分行│
└─┴─────┴────┴────┴────┘
附表二：
┌──┬────┬────┬───┬────┬────┐
│支票│交付時間│交付地點│收受者│提示者  │備註    │
│編號│        │        │      │        │        │
├──┼────┼────┼───┼────┼────┤
│1   │93.6.25 │臺北市承│丁○○│黃健評  │與編號2 │
│    │        │德路與民│      │        │之支票一│
│    │        │權西路附│      │        │同交付（│
│    │        │近      │      │        │94年度偵│
│    │        │        │      │        │字第194 │
│    │        │        │      │        │號併案部│
│    │        │        │      │        │分）    │
├──┼────┼────┼───┼────┼────┤
│2   │同上    │同上    │同上  │未提示  │（94年度│
│    │        │        │      │        │偵字第  │
│    │        │        │      │        │194 併案│
│    │        │        │      │        │部分）  │
├──┼────┼────┼───┼────┼────┤
│3   │93年5 月│臺北市大│丙○○│張游淑惠│與編號7 │
│    │底某日  │同區民權│      │        │之支票一│
│    │        │西路148 │      │        │同交付  │
│    │        │號7樓之1│      │        │（93年度│
│    │        │        │      │        │偵字第  │
│    │        │        │      │        │15267號 │
│    │        │        │      │        │起訴部分│
│    │        │        │      │        │）      │
│    │        │        │      │        │        │
├──┼────┼────┼───┼────┼────┤
│4   │93年5 月│臺北縣五│綽號「│不詳    │（94年度│
│    │中旬某日│股鄉某處│阿全」│        │偵字第  │
│    │        │        │      │        │194號併 │
│    │        │        │      │        │部分）  │
├──┼────┼────┼───┼────┼────┤
│5   │93年5 月│臺北市大│乙○○│丁天鎮  │（94年度│
│    │中旬某日│同區昌吉│      │        │偵字第  │
│    │        │街108 號│      │        │194號併 │
│    │        │        │      │        │部分）  │
├──┼────┼────┼───┼────┼────┤
│6   │93年5 月│臺北市大│丙○○│游富惠  │（93年度│
│    │初某日  │同區民權│      │        │偵字    │
│    │        │西路148 │      │        │15318號 │
│    │        │號7樓之1│      │        │併案部分│
│    │        │        │      │        │）      │
├──┼────┼────┼───┼────┼────┤
│7   │93年5 月│臺灣中小│己○○│ 己○○ │（94年度│
│    │10日    │企業銀行│      │        │偵字第  │
│    │        │五股分行│      │        │4358、76│
│    │        │門口    │      │        │35號併案│
│    │        │        │      │        │部分）  │
└──┴────┴────┴───┴────┴────┘
